# 挖潜改造资金财务处理--急

提问人：史乃琛 时间：2010-12-23 14:11:17
我公司收到财政拨付的挖潜改造资金，用途是用于固定资产购置，但是没有具体的项目（实质上是财政给予的税收返还，以挖潜改造的名义发放）。在会计处理上是否作为与资产相关的政府补助？随便找一笔生产用固定资产的购置相对应，然后根据使用年限摊销，还是直接作为与收益相关的政府补助处理？

回答人：chenyiwei
需要了解政府给予该补助的经济实质。如果是根据园区、小区等当初招商引资时的承诺（这往往有个私底下的协议），返还税收的地方留成部分，仅仅是使用“挖潜改造资金”的名义拨付，实质上是税收返还的，应作为与收益相关的政府补助处理；如果实质上是地价款返还的，应作为与资产（土地使用权）相关的政府补助处理。

提问人：呼叫帮助 时间：2012-11-21 19:53:20
回复 chenyiwei 的帖子
现在准则、制度及老准则、行业会计制度并存，对于同一交易的会计处理规定并不相同。
我现在遇到这样一个问题，该企业是个民营企业，企业执行《企业会计制度》，因该企业在本县是个纳税大户，所以县财政局同意每年给予一定金额的固定资产更新费用(实质上是财政给予的税收返还，以设备技术更新名义发放)， 2006 年企业申请 100 万元，财政给予 80 万元的设备更新改造费。请教陈版企业将收到的款项全部转作资金本公积处理是否准确？ 急盼版主回复，多谢！

回答人：chenyiwei
老准则下，如果以设备更新改造的名义发放（一般情况下，至少在形式上，企业要提供一个拟实施的更新改造项目的清单），则依据拨款批文计入长期应付款，完工后转资本公积。

回答人：chenyiwei
如果财政拨款批准文件明确该拨款具有专门用途，如用于技术改造、技术研究等，在该项拨款实际到位时应作为“长期应付款”核算，在项目完成后，应将其形成的资产转入固定资产，同时相应拨款转入资本公积。

提问人：呼叫帮助 时间：2012-11-21 21:33:49
请教陈版这样形成的资金本公积是否可以转增公司的注册资本金？

回答人：chenyiwei
应可以。由全体股东按比例享有。

提问人：xxcg11 时间：2012-11-22 22:59:44
回复 chenyiwei 的帖子
问题解答一：
问：企业接受国家拨入的具有专门用途的拨款，在拨款项目完成后应如何核算？ 　　答：按照《企业会计制度》规定，企业收到国家拨入的具有专门用途的资金，应通过“专项应付款”科目核算。 　　企业接受国家拨入的具有专门用途的拨款，如专项用于技术改造、技术研究等，在为完成承担的国家专项拨款所指定的研发活动所发生的费用实际发生时，应按与企业自己生产的产品相同的方法进行归集，并在“生产成本”科目下单列项目核算。如能确定有关支出最终将形成固定资产，则应在“在建工程”科目下单列项目归集所发生的费用。待有关拨款项目完工后，对于形成固定资产并按规定留给企业的，应按实际成本，借记“固定资产”等科目，贷记“在建工程”科目，同时，借记“专项应付款”，贷记“资本公积”。对形成产品并按规定将产品留归企业的，应按实际成本，借记“库存商品”等科目，贷记“生产成本”科目，同时，借记“专项应付款”，贷记“资本公积”；对未形成资产，需核销的拨款部分，报经批准后，借记“专项应付款”科目，贷记“生产成本”、“在建工程”等科目；对形成的资产按规定应上交国家的，借记“专项应付款”科目，贷记“生产成本”、“在建工程”等科目；对按规定应上交结余的专项拨款，应在上交时，借记“专项应付款”科目，贷记“银行存款”科目。
财会（ 2000 ） 3 号： 为了规范股份有限公司税收返还及其他各项补助的会计核算，根据“国务院关于纠正地方自行制定税收先征后返政策的通知”(国发[2000]2号)及其他有关规定，现对股份有限公司税收返还及其他各项补助的会计处理规定如下： 一、按照国家规定实行所得税先征后返的公司，应当在实际收到返还的所得税时，冲减收到当期的所得税费用，借记“银行存款”等科目，贷记“所得税”科目。 公司收到的先征后返的消费税、营业税等原记入“主营业务税金及附加”科目的各项税金，应于收到当期冲减“主营业务税金及附加”科目（冲减当期的税金及附加：企业会计制度），借记“银行存款”科目，贷记“主营业务税金及附加”科目；公司收到的先征后返的增值税，应于实际收到时，计入补贴收入，借记“银行存款”科目，贷记“补贴收入”科目。 二、对于国家拨入的具有专门用途的拨款，如专项用于技术改造、技术研究等，公司应于实际收到时，借记“银行存款”科目，贷记“长期应付款”（企业会计制度：专项应付款）科目；拨款项目完成后，形成各项资产的部分，应按实际成本，借记“固定资产”等科目，贷记有关科目；同时，借记“长期应付款”科目，贷记“资本公积——拨款转入”科目。未形成资产需核销的部分，报经批准后，冲销“长期应付款”科目，借记“长期应付款”科目，贷记有关科目；拨款项目完成后，如有拨款结余需上交的，借记“长期应付款”科目，贷记“银行存款”科目。 三、除上述情况外，如属于按销量或工作量等和国家规定的补助定额计算并按期给予的定额补贴，应于中期期末和年度终了，按应收的补助金额，借记“应收补贴款”科目，贷记“补贴收入”科目；收到定额补助时，借记“银行存款”科目，贷记“应收补贴款”科目。 除此之外，属于国家财政扶持的领域而给予的其他形式补助，公司应于收到时，计入补贴收入，借记“银行存款”科目，贷记“补贴收入”科目 请教下我个人认为县财政局同意每年给予一定金额的固定资产更新费用(实质上是财政给予的税收返还，以设备技术更新名义发放)， 2006 年企业申请 100 万元，财政给予 80 万元的设备更新改造费。作为国家财政扶持的领域而给予的其他形式补助，公司应于收到时，计入补贴收入，借记“银行存款”科目，贷记“补贴收入”科目是否更合理些？

回答人：chenyiwei
不建议这样理解。老准则下，还是比较注重法律形式的。相关批文明确这是“技术改造费”，则一般理解与资产相关。；老准则下与资产相关的补助一般计入资本公积处理。

提问人：xxcg11 时间：2012-11-25 13:07:14
回复 chenyiwei 的帖子
向您请教，按照《企业会计制度》规定，公司按照规定实行所得税先征后返的，应当在实际收到时冲减收到当期的所得税费用，而不应当计入盈余公积或资本公积。
我记得在企业会计制度实行前，公司收到先征后返的所得税，是记入资金本公积还是盈余公积处理？若有相关财务处理，请您提供下文号？

回答人：chenyiwei
抱歉，我也曾经记得行业会计制度下曾经有过这方面规定，但年代较早，资料不全，已经难以查找。

提问人：呼叫帮助 时间：2015-07-10 08:50:02
请教下陈版，我最近遇到这样一个审计问题，原先没有过多的考虑，企业收到财政的款项，企业有的放在专项应付款科目核算有的放在递延收益中核算？说实话，我到现在还没有完全弄明白这二者到底有什么区别和差异点在哪？

回答人：chenyiwei
“专项应付款”一般用于核算属于政府资本性投入（股权投资、投资补助等）在转入实收资本和资本公积前的暂挂科目。后来解释 3 号第四条发布后将搬迁补偿款也通过专项应付款核算。其他非偿还性财政资金通过递延收益核算.

提问人：呼叫帮助 时间：2018-03-18 10:30:39
每年的国资委报表资本公积附注中有这项国有独享资本公积
QQ图片20180318102527.png (89.89 KB, 下载次数: 1)
2018-3-18 10:25 上传
项目经理是这样说的， 1 、国家独享资本公积只相对于非国有独资企业才存在。对于国有独资企业是没有国家独享资本公积这一说法的。 2 、非国有独资企业的国家独享资本公积一般是由国家向企业拨款、补贴形成的，但不管是拨款、补贴，国家拨给时都是有特定目的或用途的，且拨款或补贴都是给非国有独资企业而不是享受国家拨款或补贴的非国有独资企业的股东。因此，这一部分拨款或补贴形成的资本公积，其权益归国家所有，其他股东不应享有。在企业存续经营期间，只要企业按照国家指定的目的或用途运用这些资金，国家一般不会收回。 3 、在企业清算或破产时，如果有财产可供分配的话，国家是应当按照独享资本公积的比例参与分配的。
4 、国家独享资本公积是指企业“资本公积”中由于国家政策因素形成的部分，具体包括国家专项拨款、各项基金转入、土地估价入账、按规定税收返还或专项减免、国家拨补流动资本等因素形成的企业资本公积金。包括以下六项 ； ①资本（股票）溢价：反映投资者本年实际交付资本（股本）高于按公司章程或投资协议规定的资本数额而增加的国有资本公积。 　　②接受捐赠资产：反映企业当年接受其他企业、单位和个人捐赠的资产而增加的国有资本公积。 　　③法定资产重（评）估增值：反映企业当年按规定程序进行资产价值重（评）估，对资产价值进行重新估价而增加的国有资本公积。清产核资资产重估增加数在“清产核资核增”项目中反映。 　　④专用拨款及各项基金形成：反映当年国家及主管部门拨给企业的专用拨款和各项基金，以及企业经国家批准建立自收自用的建设基金而增加的国家资本公积。 　　⑤国家拨补的流动资本：反映根据财政部财工字〔１９９５〕１号文件规定，对试点城市的国有工业企业上交所得税的１５％返还给企业用于弥补企业流动资本而增加的国家资本公积。 　　⑥产权界定增加：反映企业在国有资产产权管理中通过界定而本年增加的国有资本公积。 通过上述规定，我们知道，国家独享资本公积是一个有特定含义的经济名词，不是哪级政府都可以提出这样的帐务处理要求。 5 、对于民营企业，情况又有所不同。除非国家或国家相关部门指定的企业，才可能获得上述所说的可以形成国家独享资本公积的补助、补贴、税费减免以外。绝大部分民营企业获得的都是一些税费减免、项目补贴（普慧政策，不带有指定性的特定用途，记入补贴收入，并入当年应纳税所得额计缴企业所得税）等，计缴完企业所得税以后，其补贴已经纳入企业当年未分配利润，不存在国家独享资本公积的问题。
陈版，您帮我们看看是否存在修改和补充的地方？

回答人：chenyiwei
大致可以，比较完整了。

提问人：呼叫帮助 时间：2018-03-19 12:37:53
国资委决算编制说明： “属于合资、合作、股份制等多元投资主体性质的企业，国有资本享有的权益年初、年末余额及本年发生额按以下公式计算填列： （资本公积+盈余公积+未分配利润－国有独享部分）×（国有实收资本/实收资本）+国有独享部分。 国家独享部分包括国家专项拨款、各项基金转入、土地估价入账、税收返还或专项减免、国家拨付流动资本等政策因素形成的国家独享权益数额。” 请教陈版，作为国家独享权益，是否在资金来源中就明确，否则就按出资比确认？

回答人：chenyiwei
要在拨款批文、相关财政资金管理办法等中明确的。